【裁判字號】    98,上易,1694
【裁判日期】    981022
【裁判案由】    背信
【裁判全文】
臺灣高等法院刑事判決                98年度上易字第1694號
上  訴  人
即  被  告  乙○○
選任辯護人  范光住律師
上列上訴人因背信案件，不服臺灣新竹地方法院98年度審易字第
45號，中華民國98年5月27日第一審判決（起訴案號：臺灣臺中
地方法院檢察署96年度偵字第18350號），提起上訴，本院判決
如下：
    主  文
上訴駁回。
    事  實
一、乙○○原係寶華國際租賃股份有限公司（公司名稱已變更為
    「歐聯國際租賃股份有限公司」，下稱寶華公司）之員工，
    而寶華公司係以經營機器設備租賃、各類商品買賣及分期付
    款為業務內容，並與日盛國際商業銀行股份有限公司（下稱
    日盛銀行）策略聯盟，即由寶華公司協助日盛銀行推展汽車
    貸款業務，惟相關貸款案件發生逾期時，寶華公司需負買回
    該債權之責。乙○○於任職寶華公司期間，擔任推展汽車分
    期付款買賣及汽車貸款之業務，明知對於債務人之徵信，負
    有實地查訪以了解營業狀況及債信紀錄之責任，卻基於意圖
    損害本人利益之背信概括犯意，先後違背職務為下列行為，
    致生損害於寶華公司之財產及利益：
  (一)民國95年3月間，乙○○承辦之林萬福（詐稱購置車輛辦理
    貸款而為詐欺取財犯行，現由臺灣臺中地方法院以97年度易
    字第1380號審理中）向廣瑀實業有限公司（下稱廣瑀公司）
    購買HINO牌、25T密封壓縮式垃圾車1輛之申貸案件中，未確
    實就債務人林萬福與連帶保證人期翔有限公司（下稱期翔公
    司）之關係、連帶保證人陳平有、期翔公司之資力等事項進
    行徵信，即輕率送件，致寶華公司因輕信乙○○所取得之書
    面資料，而於95年3月23日，由日盛銀行匯款新臺幣（下同
    ）450萬元至廣瑀公司之彰化銀行帳戶（帳號：00000000000
    000號）。
  (二)95年4月間，乙○○承辦借款人為趙瑞豐（詐稱購置車輛辦
    理貸款而為詐欺取財犯行，業經臺灣臺中地方法院以97年度
    易字第2692號判處罪刑確定）向廣瑀公司購買HINO牌、25T
    密封壓縮式垃圾車1輛之申貸案件，未確實就趙瑞豐本人債
    信、資力徵信，即予送件。寶華公司因此輕信乙○○提供之
    訊息，而由日盛銀行於95年4月10日，匯款450萬元至廣瑀公
    司之合作金庫銀行東臺中分行帳戶（帳號：00000000 00000
    號）。
  (三)95年4月間，乙○○承辦郭志明（購置車輛辦理貸款而為詐
    欺取財犯行，業經臺灣臺中地方法院於96年度易字第3980號
    判處罪刑確定）向瞬同實業有限公司（下稱瞬同公司，其負
    責人林皇志所涉幫助詐欺案件，業經臺灣臺中地方法院96年
    易字3038號判處罪刑確定）購買HINO牌密封式垃圾車1輛之
    申貸案件中，未確實就郭志明債信、資力徵信，即率予送件
    ，致寶華公司因誤信乙○○所提出之訊息，而於95年4月18
    日，由日盛銀行匯款430萬元至瞬同公司之華泰銀行臺中分
    行帳戶（帳號：0000000000000號）。
    惟上開3件貸款案中，乙○○均未確實使債務人等所購入之
    垃圾車完成動產抵押之設定登記，債務人等所交付之支票，
    亦均跳票，分文未償，寶華公司遂於95年6月6日向日盛銀行
    買回上述3筆債權。嗣因林皇志因擔任瞬同公司之負責人，
    於另案偵查中自承未曾經營該公司等情，寶華公司始循線查
    悉乙○○上開背信犯行。
二、案經寶華公司訴由臺灣臺北地方法院檢察署呈請臺灣高等法
    院檢察署檢察長函轉臺灣臺中地方法院檢察署偵查後提起公
    訴，經臺灣臺中地方法院移送原審法院審理。
    理    由
一、訊據上訴人即被告乙○○矢口否認有何背信犯行，辯稱：伊
    僅招攬業務為業務員，寶華公司有徵信部門，案件係由經理
    、協理、總經理、董事長審核，亦由寶華公司決定撥款，每
    件送寶華公司之資料均要調查聯徵，有作紀錄，伊亦有至現
    場與車主訪談，也有提供擔保品、作不動產擔保設定云云。
二、經查：
  (一)上揭事實業經被告於原審準備、簡式審判程序時均坦承不諱
    （見原審卷第30頁、第35頁、第40頁正、反面、第45頁反面
    至46頁）；核與告訴代理人甲○○於警詢、偵查及原審準備
    程序指訴等情相符（見他字卷第62至65頁、偵7910卷第5至6
    、第14至16頁、偵18350卷第121頁、原審卷第40頁）。復有
    日盛國際商業銀行（股）暨寶華國際租賃（股）公司策略聯
    盟專案合約書1份，證明寶華公司與日盛銀行成立策略聯盟
    ，由寶華公司協助日盛銀行推展汽車貸款業務，惟相關貸款
    案件發生逾期時，寶華公司需負買回該債權之責（見他字卷
    第6至11頁）；被告於95年6月25日所書立之「期翔、宸明、
    鑫泰樂缺失檢討」1份，證明被告自承其核貸期翔、鑫泰樂
    及宸朋等3家公司業務顯有疏失（見偵7910卷第17頁）；與
    事實欄一(一)林萬福購車相關資料之期翔公司基本資料查詢列
    表、廣瑀公司基本資料查詢列表、95年3月5日訂購合約書、
    95年3月5日日盛銀行暨寶華租賃汽車貸款申請書、日盛銀行
    暨寶華租賃汽車貸款授信審核表、車輛分期申請批覆書、貸
    款約定書、95年3月17日撥款委託書、95年3月23日日盛銀行
    匯款條、陳平有簽發支票（發票日95年5月6日、金額28萬4
    千元、付款人華南商業銀行北台中分行）及95年5月15日退
    票理由單、95年6月6日日盛銀行與寶華公司之債權購買契約
    書（以上均影本）等文件，證明被告曾代理寶華公司負責期
    翔公司與廣瑀公司間之貸款金額450萬元業務（見他字卷第1
    3頁、第17至26頁）；與事實欄一(二)趙瑞豐購車相關資料之
    鑫泰樂公司基本資料查詢列表、連帶保證人資料、95年4月6
    日日盛銀行暨寶華租賃汽車貸款申請書、日盛銀行暨寶華租
    賃汽車貸款授信審核表、車輛分期申請批覆書、貸款約定書
    、95年4月7日撥款委託書、95年4月10日日盛銀行匯款條、
    趙瑞豐所簽發支票（發票日95年5月25日、金額28萬4千元支
    票、付款人合作金庫銀行中權分行）及95年5月25日退票理
    由單、95年6月6日日盛銀行與寶華公司之債權購買契約書、
    合作金庫商業銀行東臺中分行97年2月27日合金東台中字第
    0970000928號函檢附廣瑀公司帳號0000000000000號帳戶之
    存款明細資料（以上均影本），證明被告曾代理寶華公司負
    責鑫泰樂公司與廣瑀公司間之貸款金額450萬元業務等情（
    見他字卷第29頁、第31頁、第33至40頁、偵18350卷第117至
    118頁）；與事實欄一(三)郭志明購車相關資料之宸朋公司基
    本資料查詢列表、瞬同公司基本資料查詢列表、連帶保證人
    資料、95年4月13日日盛銀行暨寶華租賃汽車貸款申請書、
    日盛銀行暨寶華租賃汽車貸款授信審核表、車輛分期申請批
    覆書、貸款約定書、95年4月17日撥款委託書、95年4月18日
    日盛銀行匯款條、郭志明簽發支票（發票日95年6月3日、金
    額26萬6千元、付款人合作金庫銀行軍功分行）及95年6月5
    日退票理由單、95年6月6日日盛銀行與寶華公司之債權購買
    契約書、華泰商業銀行股份有限公司97年2月25日（97）華
    泰台中字第00049號函檢附瞬同公司帳號3603-86號帳戶95年
    4、5月間之歷史交易明細資料、宸朋公司合作金庫銀行帳號
    015313號帳戶存款往來對帳單（以上均影本），證明被告曾
    代理寶華公司負責宸朋公司與瞬同公司間之貸款金額430萬
    元業務等情（見他字卷第43至45頁、第47至54頁、偵18350
    卷第97頁、第115至116頁）。堪認被告前揭自白與事實相符
    ，應可採信。
  (二)被告雖嗣於本院否認犯行，而為上揭等語置辯，惟被告於原
    審準備及審判程序已供稱：廣瑀、鑫泰樂、瞬同公司伊都有
    去瞭解，伊係以電話查證，電話查證沒有寫成書面報告，所
    以信貸資料無法看出；伊自93、94年間起在寶華公司擔任招
    攬車輛貸款業務，期間約有1、2年，核貸過程係先去客戶處
    瞭解客戶個人及實際運作狀況，如果是老客戶就不需要去實
    際瞭解，然後拿客戶之基本資料，送銀行聯徵中心查詢客戶
    信用紀錄，如果沒問題就送案子讓公司批示；伊當時承辦林
    萬福向廣瑀公司貸款之業務時，有去廣瑀公司那邊聊天、拜
    訪，並沒有作查訪的動作，是係透過當地經理去看，期翔公
    司伊去看時有在營運；承辦趙瑞豐向廣瑀公司貸款之業務時
    ，因只有物保，所以沒有去實際瞭解廣瑀公司，伊去鑫泰樂
    公司時，是有一些公司的規模；承辦郭志明向瞬同公司貸款
    之業務時，因只有物保，所以沒有去實際瞭解瞬同公司之營
    運狀況，伊承認因為個人之輕率，沒有對供應商（即車商）
    實際瞭解，導致寶華公司分別於95年3月23日、95年4月10日
    各匯款450萬元、450萬元至廣瑀公司所有帳戶內，及於95年
    4月18日匯款430萬元至瞬同公司之帳戶內等語（見原審卷第
    45至46頁），已明白承認並無確實徵信之舉。參酌告訴代理
    人甲○○於原審準備程序指訴：被告所提出之書面資料只有
    廣瑀公司、鑫泰樂公司、瞬同公司之設立資料，但實際這3
    家公司的營運狀況從書面資料無法看出，因核貸金額450、
    430萬元算是正常，公司基本上是信任業務員的意見，所以
    業務員表示可以正常核貸，公司就准，因被告曾在同業待過
    ，公司就視為有經驗的業務人員，基本上業務員需要在核貸
    前要去核貸公司瞭解，告訴人係事後才知道被告僅用電話聯
    絡，這樣的核貸過程是有問題的，因為沒有對客戶作詳細瞭
    解，如果告訴人知道被告僅用電話聯絡，就不會核貸；本案
    不動產擔保設定都是第二順位，事實上對擔保並沒有發揮作
    用等情（見原審卷第40頁正、反面）；另趙瑞豐、郭志明所
    涉詐欺部分，及林皇志所涉幫助詐欺部分犯行，亦分別經臺
    灣臺中地方法院98年2月20日、96年8月21日、96年8月3日以
    97年度易字第2692號、96年度易字第3980號、96年度易字第
    3038號判決處以罪刑確定，是被告前述所辯有實際徵信之舉
    ，每案均有為不動產擔保設定云云，並無可採。
  (三)被告本案當時既擔任告訴人寶華公司之業務員，係擔任推展
    汽車分期付款買賣及汽車貸款之業務，對於債務人之徵信，
    負有調查之責任，竟草率行事，未詳加核實期翔公司、鑫泰
    樂公司、瞬同公司等3家公司之人事及實際營運情況即逕行
    送件審核，致告訴人信任其意見而准予貸款，因而分別受有
    450萬元、450萬元及430萬元之財產損害犯行之事實，至堪
    認定，綜上所述，本件事證業臻明確，均應依法予以論科。
三、刑法於94年2月2日修正、公布，並自被告行為後之95年7月
    1日施行，與本件有關連續犯、法定刑罰金最低數額，分別
    有刪除、提高情形（按施行後連續犯刪除，採一罪一罰，罰
    金最低額新台幣1千以上），經依法綜合比較適用，行為後
    施行之法律並非有利行為人，應適用行為時即修正施行前之
    刑法。核被告所為，係犯刑法第342條第1項之背信罪。被告
    先後3次違背其任務，致生損害於寶華公司財產之行為，時
    間緊接，罪名與犯罪構成要件相同，顯係基於概括犯意為之
    ，應依修正前刑法第56條連續犯之規定論以一罪，並依法加
    重其刑。又被告所犯上開罪名，係發生在96年4月24日以前
    ，合於中華民國九十六年罪犯減刑條例所定減刑條件，應依
    該條例第2條第1項第3款規定，減其宣告刑2分之1。
四、原審本同上之見解，適用刑法第2條第1項前段、第342條第1
    項、修正前刑法第56條（原審判決贅引罰金罰鍰提高標準條
    例第1條前段、現行法規所定貨幣單位折算新臺幣條例第2條
    ，應予刪除），中華民國九十六年罪犯減刑條例第2條第1項
    第3款、第7條之規定，並審酌被告前無任何刑事紀錄，有本
    院被告前案紀錄表在卷可參，足徵素行尚佳，然其接受告訴
    人僱傭後，卻未謹慎處理所應負責之汽車分期付款買賣及汽
    車貸款之業務，猶輕率處理對於債務人之徵信調查，致使告
    訴人因而蒙受高達計1330萬元之巨額損失，所為殊值非難，
    兼衡其犯後終能於原審法院坦認犯行，知所悔改，但因無力
    償還告訴人前述高額損失，致雙方迄今仍無法成立和解，暨
    考量其犯罪動機、目的、手段、生活狀況、智識程度等一切
    情狀，量處有期徒刑1年6月，減為有期徒刑9月，其認事用
    法並無違誤，量刑亦甚妥適。被告上訴意旨略以：(一)依被告
    簽立之承諾書內容，其上並無載明被告自何時起為寶華公司
    服務，則被告自何時起就業不明，試用期間三個月更無從認
    定為背信；(二)正常車輛貸款程序，應為買車人先付訂金、頭
    期款、完稅後、撥款予車商，依日盛銀行暨寶華租賃汽車貸
    款授信審核表內車子規格欄「車號：未領」之情形，絕無可
    能貸得款項；(三)告訴代理人於偵查中證述可知，日盛銀行撥
    款前並無系爭車輛作為擔保品，且車貸款項係匯給林萬福、
    趙瑞豐、郭志明，已違反一般正常核貸作業程序，顯然日盛
    銀行有嚴重錯誤疏失云云。惟查：(一)被告對於其任職寶華公
    司期間，擔任推展汽車分期付款買賣及汽車貸款之業務，對
    於債務人之徵信，負有調查之責任，並承辦系爭3件購車業
    務等事實，並不否認（見原審卷第17至18頁），且觀上述授
    信相關資料，被告均於經辦欄署名，則其受寶華公司委任，
    而為寶華公司處理本件事務，應無疑義，況被告自承自93、
    94年起任職寶華公司，衡情本案發生之時，已過3個月試用
    期，縱被告承諾書未載明就業日期，亦無礙其犯行之認定；
    (二)告訴代理人於偵查中陳述：一般授信，拿到車輛實體後再
    撥款去給車商，因為撥款的公司都是大公司，所以認為可以
    信賴，這種操作模式叫預付車款，因為有車子可以設定擔保
    所以不重視保證人的有無，風險控管主要在車子等語（見偵
    18350卷第121頁），故寶華公司信賴被告徵信結果，在未領
    車號前，以預付車款方式撥款予車商廣瑀、瞬同公司，縱寶
    華公司其他核貸人員有疏漏，亦無礙被告未確實徵信之事實
    ；(三)依上述車輛分期申請批覆書所示，本件車款均由日盛銀
    行撥款入車商廣瑀、瞬同公司之銀行帳戶，已如前述，並無
    逕撥入林萬福、趙瑞豐、郭志明個人帳戶之情。是本件上訴
    為無理由，應予駁回。
據上論斷，應依刑事訴訟法第368條，判決如主文。
本案經檢察官陳國鳴到庭執行職務。
中    華    民    國    98    年    10    月    22    日
                    刑事第二十二庭審判長法  官  郭雅美
                                        法  官  洪于智
                                        法  官  魏新國
以上正本證明與原本無異。
不得上訴。
                                        書記官  邵淑津
中    華    民    國    98    年    10    月    22    日
附錄：本案論罪科刑法條全文
中華民國刑法第342條第1項：
為他人處理事務，意圖為自己或第三人不法之利益，或損害本人
之利益，而為違背其任務之行為，致生損害於本人之財產或其他
利益者，處5年以下有期徒刑、拘役或科或併科1千元以下罰金。


司法院資訊處製作；財團法人民間司法改革基金會備份。
